【裁判字號】    98,審易,1088
【裁判日期】    980930
【裁判案由】    侵占
【裁判全文】
臺灣桃園地方法院刑事判決            98年度審易字第1088號
公  訴  人  臺灣桃園地方法院檢察署檢察官
被      告  乙○○
上列被告因侵占案件，經檢察官提起公訴（97年度偵緝字第449
號），被告於本院準備程序進行中，就被訴事實為有罪之陳述，
經本院告知簡式審判程序意旨，並聽取公訴人及被告之意見後，
本院合議庭裁定依簡式審判程序審理，並判決如下：
     主  文
乙○○意圖為自己不法之所有，而侵占對於業務上所持有之物，
處有期徒刑拾月，減為有期徒刑伍月，如易科罰金，以新臺幣壹
仟元折算壹日。
     事  實
一、乙○○自民國89年9 月1 日起至95年12月31日止，擔任址設
    桃園縣八德市○○路60號之成功大道社區管理委員會（下稱
    成功大道社區管理委員會）之財務委員，負責向成功大道社
    區住戶收取管理費、製作管理費收支報表、將管理費入帳及
    每月向住戶公告管理費收支情形之職務，屬於從事業務之人
    ，竟意圖為自己不法之所有，並基於業務侵占之單一行為決
    意，接續於上開其擔任財務委員之時間，將其如附表所示向
    上開社區住戶收取而未報繳回成功大道社區管理委員會之管
    理費共新臺幣（下同）2,186,932 元，予以侵占入己；嗣於
    96年1 月間，成功大道社區管理委員會辦理交接核對帳冊後
    ，始悉上情。
二、案經被害人成功大道社區管理委員會主任委員甲○訴請臺灣
    桃園地方法院檢察署檢察官偵查起訴。
     理  由
一、本件被告乙○○所犯係死刑、無期徒刑或最輕本刑為3 年以
    上有期徒刑以外之罪，其於準備程式中就被訴事實為有罪之
    陳述，經本院告知簡式審判程式之旨，並聽取當事人意見後
    ，經本院合議庭依刑事訴訟法第273 條之1 第1 項規定，裁
    定由受命法官獨任進行簡式審判程式，合先敘明。
二、上揭事實，業據被告乙○○於檢察事務官詢問及本院審理時
    均坦承不諱，並經告訴人甲○、證人丙○○、邵東海於檢事
    官詢問及檢察官偵訊中、證人劉代明、陳煦堂於檢事官詢問
    中及證人謝慶豊於檢察官偵訊中證述屬實，復有成功大道管
    理委員會96年11月19日告訴狀及附件、96年12月4 日補充告
    訴理由狀及附件、97年2 月13日補充告訴理由狀及附件（含
    管理費收據繳回與報繳不符總表）、未繳納合計總和表、成
    功大道社區住戶93至95年度收費表各1 份附卷可稽，是被告
    前揭自白與事實相符，可採為本案論罪科刑之基礎。綜上，
    本件事證明確，被告犯行堪以認定。
三、核被告乙○○所為，係犯刑法第336 條第2 項之業務侵占罪
    。按所稱接續犯，係指數個在同時同地或密切接近之時地，
    侵害同一法益之行為，因各舉動之獨立性極為薄弱，社會通
    念認為無法強行分開，乃將之包括視為一個行為之接續進行
    ，給予單純一罪之刑法評價（最高法院96年度台上字第787
    號判決參照）。故本件被告行為雖自89年9 月1 日起，然被
    告所為既係屬單純一罪，自應以95年12月31日行為終了時之
    刑法為論罪科刑基準，不生新舊法比較之問題。本件被告於
    上開擔任成功大道社區管理委員會財務委員期間，利用向住
    戶收取管理費之機會，並持續將社區住戶所交付之管理費而
    變更持有為所有，侵占入己，即係基於單一犯罪決意接續為
    之，行為時間、地點極為密接，所侵害者復為相同之財產法
    益，於法律評價上應屬接續犯之實質上一罪，而論以一罪為
    已足。爰審酌被告之素行、犯罪之動機、手段、犯罪所生之
    損害、犯後態度及尚未與被害人達成和解等一切情狀，量處
    如主文所示之刑。末查，中華民國九十六年罪犯減刑條例（
    下稱減刑條例）自96年7 月16日施行；本條例施行前，經通
    緝而未於中華民國96年12月31日以前自動歸案接受偵查、審
    判或執行者，不得依本條例減刑，減刑條例第16條、第5 條
    分別定有明文。是本件被告於減刑條例施行後之97年3 月20
    日經臺灣桃園地方法院檢察署發佈通緝，而經警於97年3 月
    23日緝獲到案，有臺灣桃園地方法院檢察署通緝書及撤銷通
    緝書各1 紙在卷足憑，不受該條例第5 條不得減刑之限制，
    而本件被告之犯罪時間，在96年4 月24日之前，所犯合於中
    華民國九十六年罪犯減刑條例第2 條第1 項第3 款規定之減
    刑要件，爰減其宣告刑二分之一，並依同條例第9 條之規定
    ，就減刑後之宣告刑併諭知易科罰金之折算標準，附此敘明
    。
據上論斷，應依刑事訴訟法第273 條之1 第1 項、第299 條第1
項前段，刑法第336 條第2 項、第41條第1 項前段，刑法施行法
第1 條之1 第1 項、第2 項前段，中華民國九十六年罪犯減刑條
例第2 條第1 項第3 款、第7 條、第9 條，判決如主文。
本案經檢察官黃怡菁到庭執行職務。
中    華    民    國    98    年    9     月    30    日
                        刑事庭  法  官  鍾雅蘭
以上正本證明與原本無異。
如不服本判決，應於判決送達後10日內向本院提出上訴狀（應附
繕本），其未敘述上訴理由者，應於上訴期間屆滿後20日內補提
理由書狀於本院，上訴於臺灣高等法院。
                                書記官  楊郁馨
中    華    民    國    98    年    9     月    30    日
附論罪科刑依據之法條：
刑法第336 條第2 項：
對於業務上所持有之物，犯前條第1 項之罪者，處6 月以上5 年
以下有期徒刑，得併科3 千元以下罰金。
附表
┌─────┬──────┬──────┬──────┬──────────┐
│年度      │應收金額    │報繳金額    │侵占金額    │備註                │
├─────┼──────┼──────┼──────┼──────────┤
│89年      │859,712元   │847,711元   │12,001元    │                    │
├─────┼──────┼──────┼──────┼──────────┤
│90年      │2,278,621元 │2,272,736元 │5,885元     │                    │
├─────┼──────┼──────┼──────┼──────────┤
│91年      │2,466,830元 │2,046,391元 │420,439元   │                    │
├─────┼──────┼──────┼──────┼──────────┤
│92年      │2,406,957元 │1,863,350元 │543,607元   │                    │
├─────┼──────┼──────┼──────┼──────────┤
│93年      │1,707,645元 │1,754,945元 │-47,300元   │帳目上雖呈現溢繳，然│
│          │            │            │            │係屬一接續行為，仍為│
│          │            │            │            │包括之一罪          │
├─────┼──────┼──────┼──────┼──────────┤
│94年      │2,625,100元 │1,731,800元 │893,300元   │                    │
├─────┼──────┼──────┼──────┼──────────┤
│95年      │2,867,425元 │2,177,725元 │689,700 元  │                    │
├─────┴──────┴──────┼──────┼──────────┤
│合計侵占金額                          │2,186,932元 │                    │
└───────────────────┴──────┴──────────┘

司法院資訊處製作；財團法人民間司法改革基金會備份。
